【裁判字號】    99,交聲,1894
【裁判日期】    990520
【裁判案由】    聲明異議
【裁判全文】
臺灣臺中地方法院交通事件裁定        99年度交聲字第1894號
原處分機關  交通部公路總局臺中區監理所
異  議  人
即受處分人  甲○○
上列異議人因違反道路交通管理處罰條例案件，對於交通部公路
總局臺中區監理所於民國99年3月24日所為之裁決（中監違字第
裁60－G9H176567號裁決書）聲明異議，本院裁定如下：
    主  文
異議駁回。
    理  由
一、原處分及移送意旨略以：異議人即受處分人甲○○（下稱異
    議人），於民國98年10月11日21時29分許，駕駛車輛號碼58
    20－SG號自用小客車行經臺中市○○路521號前，因「限速
    50公里，經檢定合格儀器測照，時速65公里，超速15公里（
    未滿20公里）」之違規情形，經臺中市警察局交通隊直屬第
    一分隊以中市警交字第G9H176567號舉發違反道路交通管理
    事件通知單逕行舉發，異議人未於期限內到案申訴，嗣經原
    處分機關於99年3月24日，以道路交通管理處罰條例第40 條
    規定裁處罰鍰新臺幣（下同）2000元並記違規點數1點等語
    。
二、聲明異議意旨略以：未收到紅單跟超速照片，請補寄給本人
    云云。
三、按汽車駕駛人，行車速度，超過規定之最高時速，或低於規
    定之最低時速，處1200元以上2400元以下罰鍰；汽車駕駛人
    有道路交通管理處罰條例第40條之情形者，除應依該法條所
    規定之罰鍰處罰外，並應予記違規點數1點（道路交通管理
    處罰條例第40條第1項第1款、第63條第1項第1款規定參照）
    。
四、按處理違反道路交通管理事件，有關文書送達之程序，依行
    政程序法之規定；又送達，於應受送達人之住居所、事務所
    或營業所為之；於應送達處所不獲會晤應受送達人時，得將
    文書付與有辨別事理能力之同居人、受僱人或應送達處所之
    接收郵件人員。應受送達人或其同居人、受僱人、接收郵件
    人員無正當理由拒絕收領文書時，得將文書留置於應送達處
    所，以為送達；又送達不能依前2 條規定為之者，得將文書
    寄存送達地之地方自治或警察機關，並作送達通知書2份，1
    份黏貼於應受送達人住居所、事務所、營業所或其就業處所
    門首，另1 份交由鄰居轉交或置於該送達處所信箱或其他適
    當位置，以為送達。前項情形，由郵政機關為送達者，得將
    文書寄存於送達地之郵政機關。寄存機關自收受寄存文書之
    日起，應保存3個月（違反道路交通管理事件統一裁罰基準
    及處理細則第5條，行政程序法第72條第1項前段、第73條第
    1項、第3項、第74條規定參照）。而我國現行法制就文書之
    送達係採「到達主義」，此為民事訴訟起訴、上訴及刑事訴
    訟之上訴計算時效及上訴期限所採行，並觀之道路交通案件
    處理辦法第13條前段規定：「聲明異議，應以司法狀紙，敘
    述異議之理由，提出於原處分機關為之」，堪認交通異議案
    件亦採「到達主義」，有關異議期間之計算應以聲明異議書
    狀到達有權處理機關（含管轄法院及原處分機關）之日為準
    。雖民事訴訟法第138條第2項規定「寄存送達，自寄存之日
    起，經10日內發生效力。」，然行政程序法第74條就寄存送
    達已自行規定，該條文中並無10日生效之規定，亦未準用民
    事訴訟法，故民事訴訟法關於寄存送達之規定，於行政程序
    自難適用（最高行政法院95年度裁字第2663號裁定意旨參照
    ）。準此，舉發違反道路交通管理事件通知單送達時若依行
    政程序法第74條規定寄存送達者，於合法寄存送達時即發生
    送達效力。
五、異議人於98年10月11日21時29分許，駕駛車輛號碼5820－SG
    號自用小客車，行經臺中市○○路521號前，因「限速50 公
    里，經檢定合格儀器測照，時速65公里，超速15公里（未滿
    20公里）」之違規，經臺中市警察局交通隊直屬第一分隊逕
    行舉發一節，此有臺中市警察局中市警交字第G9H176567號
    舉發通知單及採證照片1紙可稽，是異議人於上揭時、地駕
    車行車速度，超過規定之最高時速之違規行為，洵堪認定。
六、至異議人以上開情詞置辯，惟原處分機關就本件臺中市警察
    局中市警交字第G9H176567號舉發通知單係以郵務掛號之方
    式送達至異議人住所地「臺中市○○區○○街15巷9號7樓之
    47」，因未會晤異議人本人，亦無受領文書之同居人、受僱
    人或應送達處所之接收郵件人員，於98年12月16日寄存於臺
    中榮總郵局，送達人員並製作送達通知書兩份，1份粘貼於
    應受送達人上揭住所地門首，另1份置於受送達處所信箱或
    適當位置以為送達等情，有異議人個人基本資料查詢結果、
    臺中市西屯區戶政事務所中市西屯戶字第0990002433號函、
    臺中市警察局交通隊送達證書1份、臺中市警察局99年4月26
    日中市警交字第0990029452號函附卷可稽，揆諸上開說明，
    原舉發機關以寄存送達之方式，向異議人為送達，核無違誤
    ，是本件舉發通知單已合法送達，縱異議人實際上未領取郵
    件，仍不影響原已發生之送達效力，異議人以未收到舉發通
    知單之詞抗辯，顯非有據。另異議人請求補發採證相片一節
    ，因本僅有照片1紙附卷，本院無法另提供採證相片予異議
    人，請另向原舉發單位申請，附此敘明。
七、綜上所述，異議人駕車行車速度超過規定之最高時速之違規
    行為，事證明確，原處分機關爰依道路交通管理處罰條例第
    40條、第63條第1項及違反道路交通管理事件統一裁罰基準
    表，裁處異議人2000元並記違規點數1點，並無違誤，是異
    議人聲明異議為無理由，本院應以裁定駁回。
八、據上論斷，應依道路交通管理處罰條例第87條第2項，道路
    交通案件處理辦法第19條，裁定如主文。
中    華    民    國    99    年    5    月    20    日
                              交通法庭法  官  黃益茂
以上正本證明與原本無異。
如不服本裁定，應於收受送達後5日內向本院提出抗告狀。（應
附繕本）
                                      書記官  蔡秋明
中    華    民    國    99    年    5    月    20    日

司法院資訊處製作；財團法人民間司法改革基金會備份。
